ACORDAO-COMPLETO-2436744

ACÓRDÃO 12496/2020 ATA 41/2020 - PRIMEIRA CÂMARA

VISTOS, relatados e discutidos estes autos de tomada de contas especial instaurada pelo Instituto Nacional do Seguro Social (INSS) em desfavor de Maricineia Soares Pereira de Carvalho, ex-servidora de seu quadro, em razão de irregularidades em processos de concessão de benefícios assistenciais e previdenciários, em decorrência de atos na Gerência Executiva do INSS Rio de Janeiro/Norte/RJ (GEXRJNORTE) ,
ACORDAM os Ministros do Tribunal de Contas da União, reunidos em sessão da Primeira Câmara, ante as razões expostas pelo Relator, em:
9.1. excluir da relação processual Ana Batista da Silva (falecida, XXX.987.867-XX) ; Dirce de Moraes da Silva (falecida, XXX.575.087-XX) ; Edith Gomes de Moraes (falecida, XXX.883.057-XX) ; Elzi de Oliveira Barbosa (falecida, XXX.483.957-XX) ; Ilca Paz Camargo (falecida, XXX.125.407-XX) ; Irene do Carmo Vieira da Silva (falecida, XXX.564.817-XX) ; Isa Pires Siqueira Campos (falecida, XXX.652.797-XX) ; José Paulo Garcia (falecido, XXX.315.147-XX) ; Laerte Mateus (falecido, XXX.033.147-XX) ; e Luiza Rodrigues da Silva Cruz (falecida, XXX.519.687-XX) ;
9.2. acolher parcialmente as alegações de defesa de Maricineia Soares Pereira de Carvalho (XXX.898.737-XX) ;
9.3. com fundamento nos arts. 1º, inciso I, 16, inciso III, alíneas "b" e "c", e 19, da Lei 8.443/1992, julgar irregulares as contas de Maricineia Soares Pereira de Carvalho (XXX.898.737-XX) , condenando-a ao pagamento do débito a seguir discriminado, atualizado monetariamente e acrescido dos juros de mora devidos, calculado desde a data de ocorrência indicada até sua efetiva quitação, na forma da legislação vigente, fixando o prazo de 15 (quinze) dias, a contar do recebimento da notificação, para que seja comprovado, perante este Tribunal, o recolhimento da quantia aos cofres do Instituto Nacional do Seguro Social, nos termos do art. 23, inciso III, alínea "a", da referida Lei, c/c o art. 214, inciso III, alínea "a", do Regimento Interno do TCU:
	Data da Ocorrência
	Valor histórico (R$) 

	05/10/2007
	228,00

	08/11/2007
	380,00

	07/12/2007
	380,00

	08/01/2008
	380,00

	12/02/2008
	380,00

	07/03/2008
	380,00

	07/04/2008
	415,00

	07/04/2008
	465,00

	08/05/2008
	415,00

	06/06/2008
	415,00

	07/07/2008
	415,00

	08/08/2008
	415,00

	05/09/2008
	415,00

	07/10/2008
	415,00

	07/11/2008
	415,00

	08/12/2008
	415,00

	08/01/2009
	415,00

	06/02/2009
	415,00

	06/03/2009
	465,00

	07/04/2009
	465,00

	08/05/2009
	465,00

	05/06/2009
	465,00

	07/07/2009
	465,00

	07/02/2008
	202,66

	27/02/2008
	380,00

	27/03/2008
	415,00

	28/04/2008
	415,00

	28/05/2008
	415,00

	30/06/2008
	415,00

	29/07/2008
	415,00

	27/08/2008
	415,00

	29/09/2008
	415,00

	29/10/2008
	415,00

	26/11/2008
	415,00

	26/12/2008
	415,00

	28/01/2009
	415,00

	27/02/2009
	465,00

	27/03/2009
	465,00

	28/04/2009
	465,00

	27/05/2009
	465,00

	26/06/2009
	465,00

	29/07/2009
	465,00

	31/08/2009
	465,00

	28/09/2009
	465,00

	28/10/2009
	465,00

	26/11/2009
	465,00

	28/12/2009
	465,00

	27/01/2010
	510,00

	24/02/2010
	510,00

	29/03/2010
	510,00

	28/04/2010
	510,00

	27/05/2010
	510,00

	09/12/2003
	1.273,27

	09/12/2003
	244,86

	15/01/2004
	1.469,16

	13/02/2004
	1.469,16

	12/03/2004
	1.469,16

	07/04/2004
	1.469,16

	07/05/2004
	1.469,16

	07/06/2004
	1.535,71

	07/07/2004
	1.535,71

	06/08/2004
	1.535,71

	08/09/2004
	1.535,71

	07/10/2004
	1.535,71

	08/11/2004
	1.761,00

	07/12/2004
	1.761,00

	07/12/2004
	1.761,00

	07/12/2004
	227,18

	07/01/2005
	1.761,00

	07/01/2005
	228,18

	07/01/2005
	68,14

	09/02/2005
	1.761,00

	09/02/2005
	68,79

	07/03/2005
	1.761,00

	07/03/2005
	69,25

	07/04/2005
	1.761,00

	07/04/2005
	69,60

	06/05/2005
	1.761,00

	06/05/2005
	70,16

	07/06/2005
	1.872,91

	07/06/2005
	70,81

	07/07/2005
	1.872,91

	07/07/2005
	71,33

	05/08/2005
	1.872,91

	05/08/2005
	71,15

	08/09/2005
	1.872,91

	08/09/2005
	71,05

	07/10/2005
	1.872,91

	07/10/2005
	70,89

	08/11/2005
	1.872,91

	08/11/2005
	70,90

	07/12/2005
	1.872,91

	07/12/2005
	1.872,91

	07/12/2005
	71,43

	06/01/2006
	1.872,91

	06/01/2006
	71,91

	07/02/2006
	1.872,91

	07/02/2006
	72,27

	07/03/2006
	1.872,91

	07/03/2006
	72,59

	07/04/2006
	1.872,91

	07/04/2006
	72,69

	08/05/2006
	1.966,55

	08/05/2006
	72,84

	07/06/2006
	1.966,55

	07/06/2006
	72,87

	07/07/2006
	1.966,55

	07/07/2006
	72,92

	07/08/2006
	1.966,55

	07/08/2006
	72,82

	08/09/2006
	1.966,55

	08/09/2006
	983,27

	08/09/2006
	72,87

	06/10/2006
	1.966,73

	06/10/2006
	72,83

	08/11/2006
	1.966,73

	08/11/2006
	72,95

	07/12/2006
	1.966,73

	07/12/2006
	983,27

	07/12/2006
	73,35

	08/01/2007
	1.966,73

	08/01/2007
	147,46

	07/02/2007
	1.966,73

	07/02/2007
	148,61

	07/03/2007
	1.966,73

	07/03/2007
	149,46

	09/04/2007
	1.966,73

	09/04/2007
	150,08

	08/05/2007
	2.031,63

	08/05/2007
	150,75

	08/06/2007
	2.031,63

	08/06/2007
	151,01

	06/07/2007
	2.031,63

	06/07/2007
	151,31

	07/08/2007
	2.031,63

	07/08/2007
	151,74

	10/09/2007
	2.031,63

	10/09/2007
	1.015,81

	10/09/2007
	152,18

	05/10/2007
	2.031,63

	05/10/2007
	153,20

	08/11/2007
	2.031,63

	08/11/2007
	153,58

	07/12/2007
	2.031,63

	07/12/2007
	1.015,81

	07/12/2007
	154,04

	08/01/2008
	2.031,63

	08/01/2008
	154,74

	12/02/2008
	2.031,63

	12/02/2008
	156,39

	07/03/2008
	2.031,63

	07/03/2008
	157,64

	07/04/2008
	2.133,21

	07/04/2008
	158,47

	08/05/2008
	2.133,21

	08/05/2008
	159,37

	06/06/2008
	2.133,21

	06/06/2008
	160,26

	07/07/2008
	2.133,21

	07/07/2008
	161,91

	07/08/2008
	2.133,21

	07/08/2008
	163,54

	05/09/2008
	2.133,21

	05/09/2008
	1.066,60

	05/09/2008
	164,52

	07/10/2008
	2.133,21

	07/10/2008
	164,69

	07/11/2008
	2.133,21

	07/11/2008
	164,60

	05/12/2008
	2.133,21

	05/12/2008
	1.066,60

	05/12/2008
	165,26

	08/01/2009
	2.133,21

	06/02/2009
	2.133,21

	06/03/2009
	2.259,49

	07/04/2009
	2.259,49

	08/05/2009
	2.259,49

	05/06/2009
	2.259,49

	07/07/2009
	2.259,49

	07/08/2009
	2.259,49

	08/09/2009
	2.259,49

	08/09/2009
	1.129,74

	07/10/2009
	2.259,49

	03/01/2008
	266,00

	07/02/2008
	380,00

	05/03/2008
	380,00

	04/04/2008
	415,00

	07/05/2008
	415,00

	03/06/2008
	415,00

	04/07/2008
	415,00

	05/08/2008
	415,00

	03/09/2008
	415,00

	06/10/2008
	415,00

	06/11/2008
	415,00

	05/12/2008
	415,00

	05/01/2009
	415,00

	03/02/2009
	415,00

	05/03/2009
	465,00

	03/04/2009
	465,00

	05/05/2009
	465,00

	08/06/2009
	465,00

	14/07/2009
	465,00

	04/08/2009
	465,00

	02/09/2009
	465,00

	02/10/2009
	465,00

	04/11/2009
	465,00

	02/12/2009
	465,00

	05/01/2010
	465,00

	02/02/2010
	510,00

	02/03/2010
	510,00

	05/04/2010
	510,00

	04/05/2010
	510,00

	02/06/2010
	510,00

	02/07/2010
	510,00

	03/08/2010
	510,00

	02/09/2010
	510,00

	06/05/2008
	69,16

	06/05/2008
	415,00

	04/06/2008
	415,00

	03/07/2008
	415,00

	05/08/2008
	415,00

	09/09/2008
	415,00

	03/10/2008
	415,00

	05/11/2008
	415,00

	04/12/2008
	415,00

	06/01/2009
	415,00

	16/02/2009
	415,00

	16/03/2009
	465,00

	20/04/2009
	465,00

	07/05/2009
	465,00

	08/06/2009
	465,00

	08/07/2009
	465,00

	05/08/2009
	465,00

	16/09/2009
	465,00

	21/10/2009
	465,00

	10/11/2009
	465,00

	21/12/2009
	465,00

	07/01/2010
	465,00

	09/02/2010
	510,00

	05/03/2010
	510,00

	06/04/2010
	510,00

	06/05/2010
	510,00

	09/06/2010
	510,00

	07/07/2010
	510,00

	06/08/2010
	510,00

	03/09/2010
	510,00

	04/03/2008
	380,00

	02/04/2008
	415,00

	07/05/2008
	415,00

	05/06/2008
	415,00

	02/07/2008
	415,00

	05/08/2008
	415,00

	02/09/2008
	415,00

	02/10/2008
	415,00

	05/11/2008
	415,00

	03/12/2008
	415,00

	06/01/2009
	415,00

	03/02/2009
	415,00

	03/03/2009
	465,00

	03/04/2009
	465,00

	06/05/2009
	465,00

	02/06/2009
	465,00

	02/07/2009
	465,00

	04/08/2009
	465,00

	03/09/2009
	465,00

	02/10/2009
	465,00

	04/11/2009
	465,00

	02/12/2009
	465,00

	06/01/2010
	465,00

	02/02/2010
	510,00

	03/03/2010
	510,00

	06/04/2010
	510,00

	05/05/2010
	510,00

	02/06/2010
	510,00

	02/07/2010
	510,00

	04/08/2010
	510,00

	02/09/2010
	510,00

	05/03/2008
	25,33

	05/03/2008
	380,00

	02/04/2008
	415,00

	09/05/2008
	415,00

	03/06/2008
	415,00

	04/07/2008
	415,00

	30/07/2008
	415,00

	01/09/2008
	415,00

	03/10/2008
	415,00

	31/10/2008
	415,00

	08/12/2008
	415,00

	05/01/2009
	415,00

	02/02/2009
	415,00

	02/03/2009
	465,00

	30/03/2009
	465,00

	04/05/2009
	465,00

	02/06/2009
	465,00

	29/06/2009
	465,00

	30/07/2009
	465,00

	31/08/2009
	465,00

	30/09/2009
	465,00

	30/10/2009
	465,00

	30/11/2009
	465,00

	04/01/2010
	465,00

	01/02/2010
	510,00

	01/03/2010
	510,00

	12/02/2008
	177,33

	07/03/2008
	380,00

	07/04/2008
	415,00

	08/05/2008
	415,00

	08/06/2008
	415,00

	08/07/2008
	415,00

	07/08/2008
	415,00

	05/09/2008
	415,00

	07/10/2008
	415,00

	07/11/2008
	415,00

	05/12/2008
	415,00

	08/01/2009
	415,00

	06/02/2009
	415,00

	06/03/2009
	465,00

	07/04/2009
	465,00

	08/05/2009
	465,00

	05/06/2009
	465,00

	07/07/2009
	465,00

	07/08/2009
	465,00

	08/09/2009
	465,00

	07/10/2009
	465,00

	09/11/2009
	465,00

	08/12/2009
	465,00

	12/01/2010
	465,00

	05/02/2010
	510,00

	05/03/2010
	510,00

	08/04/2010
	510,00

	10/05/2010
	510,00

	08/06/2010
	510,00

	07/07/2010
	510,00

	06/08/2010
	510,00

	08/09/2010
	510,00

	08/01/2008
	266,00

	01/02/2008
	380,00

	03/03/2008
	380,00

	27/03/2008
	415,00

	28/04/2008
	415,00

	28/05/2008
	415,00

	26/06/2008
	415,00

	29/07/2008
	415,00

	27/08/2008
	415,00

	26/09/2008
	415,00

	29/10/2008
	415,00

	26/11/2008
	415,00

	26/12/2008
	415,00

	28/01/2009
	415,00

	20/02/2009
	465,00

	27/03/2009
	465,00

	28/04/2009
	465,00

	27/05/2009
	465,00

	26/06/2009
	465,00

	29/07/2009
	465,00

	27/08/2009
	465,00

	28/09/2009
	465,00

	28/10/2009
	465,00

	26/11/2009
	465,00

	28/12/2009
	465,00

	27/01/2010
	510,00

	24/02/2010
	510,00

	29/03/2010
	510,00

	28/04/2010
	510,00

	27/05/2010
	510,00

	28/06/2010
	510,00

	28/07/2010
	510,00

	27/08/2010
	510,00

	07/04/2008
	235,16

	07/05/2008
	415,00

	12/06/2008
	415,00

	07/07/2008
	415,00

	07/08/2008
	415,00

	05/09/2008
	415,00

	01/10/2008
	415,00

	30/10/2008
	415,00

	28/11/2008
	415,00

	29/12/2008
	415,00

	03/02/2009
	415,00

	26/02/2009
	465,00

	30/03/2009
	465,00

	29/04/2009
	465,00

	28/05/2009
	465,00

	29/06/2009
	465,00

	31/07/2009
	465,00

	28/08/2009
	465,00

	30/09/2009
	465,00

	12/11/2009
	465,00

	27/11/2009
	465,00

	29/12/2009
	465,00

	28/01/2010
	510,00

	25/02/2010
	510,00

	30/03/2010
	510,00

9.4. com fundamento no art. 57 da Lei 8.443/1992, aplicar a Maricineia Soares Pereira de Carvalho multa no valor de R$ 50.000,00 (cinquenta mil reais) , atualizado monetariamente desde a data do presente acórdão até a do efetivo recolhimento, se for pago após o vencimento, na forma da legislação vigente, fixando o prazo de 15 (quinze) dias, a contar do recebimento da notificação, para que seja comprovado, perante este Tribunal, o recolhimento da quantia ao Tesouro Nacional, nos termos do art. 23, inciso III, alínea "a", da referida Lei, c/c o art. 214, inciso III, alínea "a", do Regimento Interno do TCU;
9.5. com fundamento no art. 26 da Lei 8.443/1992, autorizar, se requerido, o pagamento da importância devida em até 36 (trinta e seis) parcelas mensais e consecutivas, fixando o prazo de 15 (quinze) dias, a contar do recebimento da notificação, para que seja comprovado, perante este Tribunal, o recolhimento da primeira parcela, e de 30 (trinta) dias, a contar da parcela anterior, para que seja comprovado o recolhimento das demais parcelas, devendo incidir sobre cada valor mensal os devidos acréscimos legais, na forma prevista na legislação vigente, além de alertar que a falta de comprovação do recolhimento de qualquer parcela importará no vencimento antecipado do saldo devedor, nos termos do art. 217 do Regimento Interno do TCU;
9.6. com fundamento no art. 28 da Lei 8.443/1992, autorizar, desde logo, a cobrança judicial das dívidas, caso não atendida a notificação;
9.7. com fundamento no art. 16, § 3º, da Lei 8.443/1992, c/c art. 209, § 7º, do Regimento Interno do TCU, remeter cópia deste acórdão à Procuradoria da República em Pernambuco, para adoção das medidas que entender cabíveis;
9.8. encaminhar cópia deste acórdão ao Instituto Nacional do Seguro Social e à responsável.

TCE instaurada pelo INSS em razão da habilitação e concessão irregular de benefícios previdenciários.

Primeira Câmara

Gerência Executiva do INSS no Rio de Janeiro/Norte.

3. Responsável: Maricineia Soares Pereira de Carvalho (XXX.898.737-XX).

13.1. Ministros presentes: Walton Alencar Rodrigues (Presidente), Benjamin Zymler, Bruno Dantas (Relator) e Vital do Rêgo.
13.2. Ministros-Substitutos presentes: Augusto Sherman Cavalcanti e Weder de Oliveira.

BRUNO DANTAS

Por registrar as principais ocorrências no processo até o momento, resumindo os fundamentos das peças acostadas aos autos, adoto como relatório, com os ajustes necessários, a instrução da secretaria responsável pela análise do processo (peça 8,) , que contou com a anuência do corpo diretivo da unidade (peças 84 e 85) e do Ministério Público junto ao TCU (peça 86) :
"INTRODUÇÃO
1. Cuidam os autos de tomada de contas especial instaurada por Instituto Nacional do Seguro Social, em desfavor de Maricineia Soares Pereira de Carvalho (XXX.898.737-XX) , em razão de Irregularidades em processos de concessão de benefícios assistenciais de Amparo Social ao Idoso - espécie 88 e previdenciário de Pensão por Morte - espécie 21 na Agência de Previdência Social Engenheiro Trindade, vinculada à Gerência Executiva do INSS Rio de Janeiro/Norte/RJ (GEXRJNORTE) .
HISTÓRICO
2. Em 2/5/2018, com fundamento na IN/TCU 71/2012, alterada pela IN/TCU 76/2016 e DN/TCU 155/2016, o dirigente da instituição Instituto Nacional do Seguro Social autorizou a instauração da tomada de contas especial (peças 1-4) . O processo foi registrado no sistema e-TCE com o número 640/2018.
3. O fundamento para a instauração da Tomada de Contas Especial, conforme consignado na matriz de responsabilização elaborada pelo tomador de contas, foi a constatação da seguinte irregularidade:
Concessão irregular de benefício previdenciário de aposentadoria, mediante a inserção fraudulenta de registros nas bases de dados da Previdência (vínculos empregatícios, cômputos de tempos de serviço, de conversão de atividade especial e outros) .
4. A responsável arrolada na fase interna foi devidamente comunicada e, diante da ausência de justificativas suficientes para elidir a irregularidade e da não devolução dos recursos, instaurou-se a tomada de contas especial.
5. No relatório (peça 40) , o tomador de contas concluiu que o prejuízo importaria no valor original de R$ 269.646,74, imputando-se a responsabilidade a Maricineia Soares Pereira de Carvalho, na condição de servidora do INSS responsável pelas concessões irregulares.
6. Em 19/2/2019, a Controladoria-Geral da União emitiu o relatório de auditoria (peça 41) , em concordância com o relatório do tomador de contas. O certificado de auditoria e o parecer do dirigente do órgão de controle interno concluíram pela irregularidade das presentes contas (peças 42 e 43) .
7. Em 22/2/2019, o ministro responsável pela área atestou haver tomado conhecimento das conclusões contidas no relatório e certificado de auditoria, bem como do parecer conclusivo do dirigente do órgão de controle interno, manifestando-se pela irregularidade das contas, e determinou o encaminhamento do processo ao Tribunal de Contas da União (peça 44) .
8. Na primeira instrução (peça 48) , verificou-se a ausência da comprovação da autoria da concessão irregular dos benefícios por Maricineia Soares Pereira de Carvalho, , objeto do processo de TCE/INSS 37367.001611/2018-63, correspondente a Relatórios 'Auditoria de Benefício', telas informatizadas dos Sistemas CMOBEM, Plenus e/ou DICF.N ou a qualquer outro relatório informatizado que evidencie a atuação da servidora na efetivação das concessões em apreço, assim como que a cópia do Relatório Conclusivo 274/2010, referente a José Paulo Garcia, NB 88/526.183.790 juntada aos autos estava incompleta.
8.1. Assim, concluiu-se, para a devida configuração da autoria e responsabilização dos atos impugnados, que se devia promover diligência junto ao INSS para que se procedesse a juntada, aos presentes autos, dos mencionados documentos.
9. Em resposta à diligência promovida pela Seproc (peças 51 e 52, com reiteração, peças 53 e 54) , o INSS apresentou, em 2/1/2020, intempestivamente:
a) telas informatizadas referentes às concessões de benefícios aos segurados abaixo relacionados:
a.1) Ana Batista da Silva, NB 88/521.900.650-5 (peça 64) ;
a.2) Dirce de Moraes da Silva, NB 88/526.024.933-6 (peça 67) ;
a.3) Edith Gomes de Moraes, NB 21/129.406.536-7 (peça 66) ;
a.4) Elzi de Oliveira Barbosa, NB 88/523.370.667-5 (peça 65) ;
a.5) Ilca Paz Camargo, NB 88/629.586.598-0 (peça 62) ;
a.6) Irene do Carmo Vieira da Silva, NB 88/527.320.747-5 (peça 59) ;
a.7) Isa Pires Siqueira Campos, NB 88/527.069.214-3 (peça 58) ;
a.8) José Paulo Garcia, NB 88/526.183.790-8 (peça 60) ;
a.9) Laerte Mateus, NB 88/523.359.003-0 (peça 68) ;
a.10) Luiza Rodrigues da Silva Cruz, NB 88/529.433.304-6 (peça 61) ;
b) cópia integral do Relatório Conclusivo 274/2010, de José Paulo Garcia, NB 88/526.183.790-8 (peça 56) .
10. A resposta do INSS atendeu aos objetivos da então diligência realizada.
11. Na instrução seguinte (peça 71) , analisando-se os documentos nos autos, concluiu-se pela necessidade de realização de citação para a seguinte irregularidade:
12. Irregularidade 1: concessão de benefícios de Amparo Social ao Idoso e de Pensão por Morte sem a devida cautela, porquanto recepcionou documentos incompletos ou com dados inconsistentes ou deixou de realizar a devida juntada de documentos ou outros elementos que autorizasse a concessão de tais benefícios, considerando:
a) o não atendimento da exigência de a família da pessoa idosa atender a exigência de incapacidade de prover a manutenção dessa pessoa por possuir renda mensal per capita inferior a ¼ do salário-mínimo, em infração ao art. 20, § 3º (então vigente) da Lei 8.742, de 7 de dezembro de 1993 (Ana Batista da Silva, NB: 88/521.900.650-5; Dirce de Moraes da Silva, NB: 88/526.024.933-6, Elzi de Oliveira Barbosa, NB: 88/523.370.667-5, Ilca Paz Camargo, NB: 88/629.586.598-0, Irene do Carmo Vieira da Silva, NB: 88/629.586.598-0, Isa Pires Siqueira Campos, NB: 88/527.069.214-3, José Paulo Garcia, NB: 88/526.183.790-8, Laerte Mateus, NB: 88/523.359.003-0, Luiza Rodrigues da Silva Cruz, NB: 88/529.433.304-6) (Relatórios Conclusivos, peças 11 e 56) ;
b) o acúmulo de benefício de Amparo Social ao Idoso com outro no âmbito da seguridade social, em desatenção ao art. 20, § 4º (então vigente) da Lei 8.742/1993 (Ana Batista da Silva, NB: 88/521.900.650-5; Dirce de Moraes da Silva, NB: 88/526.024.933-6, Elzi de Oliveira Barbosa, NB: 88/523.370.667-5, Irene do Carmo Vieira da Silva, NB: 88/629.586.598-0, Isa Pires Siqueira Campos, NB: 88/527.069.214-3, Laerte Mateus, NB: 88/523.359.003-0, Luiza Rodrigues da Silva Cruz, NB: 88/529.433.304-6) (Relatórios Conclusivos, peça 11) ;
c) a ausência de apresentação de requerimento por escrito pelo administrado para início do processo administrativo, em desrespeito ao art. 6º da Lei 9.784, de 29 de janeiro de 1999 (Ana Batista da Silva, NB: 88/521.900.650-5; Dirce de Moraes da Silva, NB: 88/526.024.933-6, Elzi de Oliveira Barbosa, NB: 88/523.370.667-5, Ilca Paz Camargo, NB: 88/629.586.598-0, Irene do Carmo Vieira da Silva, NB: 88/629.586.598-0, Isa Pires Siqueira Campos, NB: 88/527.069.214-3, José Paulo Garcia, NB: 88/526.183.790-8, Laerte Mateus, NB: 88/523.359.003-0, Luiza Rodrigues da Silva Cruz, NB: 88/529.433.304-6) (Relatórios Conclusivos, peças 11 e 56) ;
d) a condução de processo administrativo sem seguir a forma determinada por lei, em infração ao art. 22 da Lei 9.784/1999 (Ana Batista da Silva, NB: 88/521.900.650-5; Dirce de Moraes da Silva, NB: 88/526.024.933-6, Elzi de Oliveira Barbosa, NB: 88/523.370.667-5, Ilca Paz Camargo, NB: 88/629.586.598-0, Irene do Carmo Vieira da Silva, NB: 88/629.586.598-0, Isa Pires Siqueira Campos, NB: 88/527.069.214-3, José Paulo Garcia, NB: 88/526.183.790-8, Laerte Mateus, NB: 88/523.359.003-0, Luiza Rodrigues da Silva Cruz, NB: 88/529.433.304-6) (Relatórios Conclusivos, peças 11 e 56) ;
e) a inobservância aos procedimentos de organização de documentos em processos administrativos do INSS, gerando pagamentos a benefícios concedidos de forma irregular, em desrespeito ao art. 30 da Orientação Interna INSS/DIRBE 170/2007 (Ana Batista da Silva, NB: 88/521.900.650-5; Dirce de Moraes da Silva, NB: 88/526.024.933-6, Elzi de Oliveira Barbosa, NB: 88/523.370.667-5, Ilca Paz Camargo, NB: 88/629.586.598-0, Irene do Carmo Vieira da Silva, NB: 88/629.586.598-0, Isa Pires Siqueira Campos, NB: 88/527.069.214-3, José Paulo Garcia, NB: 88/526.183.790-8, Laerte Mateus, NB: 88/523.359.003-0, Luiza Rodrigues da Silva Cruz, NB: 88/529.433.304-6) (Relatórios Conclusivos, peças 11 e 56) ;
f) a concessão de Pensão por Morte sem a respectiva comprovação da morte do instituidor e sem a comprovação de dependência econômica e/ou união estável com o instituidor (Edith Gomes de Moraes, NB: 21/129.406.536-7) , em inobservância à Instrução Normativa-INSS 45/2010, arts. 45 e 46, quanto aos documentos hábeis a comprovar a dependência preferencial, o vínculo ou a dependência econômica, e art. 318, que condiciona a concessão do benefício de pensão por morte aos dependentes do segurado que falecer, no caso, não comprovado seu falecimento (Relatórios Conclusivos, peça 11) .
12.1. Fundamentação para o encaminhamento:
12.2. Evidências da irregularidade: documentos técnicos presentes nas peças 7, 11, 56, 57, 58, 59, 60, 61, 62, 63, 64, 65, 66, 67 e 68.
12.3. Normas infringidas: Lei 8.742, de 7 de dezembro de 1993, art. 20, § 3º (então vigente) quanto à exigência de a família da pessoa idosa atender a exigência de incapacidade de prover a manutenção dessa pessoa por possuir renda mensal per capita inferior a ¼ do salário-mínimo; art. 20, § 4º (então vigente) , que veda o acúmulo de benefício de Amparo Social ao Idoso com outro no âmbito da seguridade social; Lei 9.784, de 29 de janeiro de 1999, art. 6º, que exige a apresentação de requerimento por escrito pelo administrado para início do processo administrativo; art. 22, sobre a condução de processo administrativo nos termos da forma determinada por lei; Decreto 6.214, de 26 de setembro de 2007, art. 8º, quanto à necessidade de o idoso comprovar que faz jus ao Benefício de Prestação Continuada; art. 10, sobre os documentos exigidos para a referida comprovação; art. 13, sobre a forma de comprovação de renda exigida e a Orientação Interna INSS/DIRBEN 170, de 28/6/2007, art. 30, referente aos procedimentos de organização de documentos em processos administrativos do INSS.
12.4. Débitos relacionados à responsável Maricineia Soares Pereira de Carvalho (XXX.898.737-XX referente à concessão feita aos beneficiários:
12.4.1. Ana Batista da Silva, NB 88/521.900.650-5:
	Data da Ocorrência
	Valor histórico (R$) 

	05/10/2007
	228,00

	08/11/2007
	380,00

	07/12/2007
	380,00

	08/01/2008
	380,00

	12/02/2008
	380,00

	07/03/2008
	380,00

	07/04/2008
	415,00

	07/04/2008
	465,00

	08/05/2008
	415,00

	06/06/2008
	415,00

	07/07/2008
	415,00

	08/08/2008
	415,00

	05/09/2008
	415,00

	07/10/2008
	415,00

	07/11/2008
	415,00

	08/12/2008
	415,00

	08/01/2009
	415,00

	06/02/2009
	415,00

	06/03/2009
	465,00

	07/04/2009
	465,00

	08/05/2009
	465,00

	05/06/2009
	465,00

	07/07/2009
	465,00

12.4.2. Dirce de Moraes da Silva, NB 88/526.024.933-6:
	Data da Ocorrência
	Valor histórico (R$) 

	07/02/2008
	202,66

	27/02/2008
	380,00

	27/03/2008
	415,00

	28/04/2008
	415,00

	28/05/2008
	415,00

	30/06/2008
	415,00

	29/07/2008
	415,00

	27/08/2008
	415,00

	29/09/2008
	415,00

	29/10/2008
	415,00

	26/11/2008
	415,00

	26/12/2008
	415,00

	28/01/2009
	415,00

	27/02/2009
	465,00

	27/03/2009
	465,00

	28/04/2009
	465,00

	27/05/2009
	465,00

	26/06/2009
	465,00

	29/07/2009
	465,00

	31/08/2009
	465,00

	28/09/2009
	465,00

	28/10/2009
	465,00

	26/11/2009
	465,00

	28/12/2009
	465,00

	27/01/2010
	510,00

	24/02/2010
	510,00

	29/03/2010
	510,00

	28/04/2010
	510,00

	27/05/2010
	510,00

12.4.3. Edith Gomes de Moraes, NB 21/129.406.536-7:
	Data da Ocorrência
	Valor histórico (R$) 

	09/12/2003
	1.273,27

	09/12/2003
	244,86

	15/01/2004
	1.469,16

	13/02/2004
	1.469,16

	12/03/2004
	1.469,16

	07/04/2004
	1.469,16

	07/05/2004
	1.469,16

	07/06/2004
	1.535,71

	07/07/2004
	1.535,71

	06/08/2004
	1.535,71

	08/09/2004
	1.535,71

	07/10/2004
	1.535,71

	08/11/2004
	1.761,00

	07/12/2004
	1.761,00

	07/12/2004
	1.761,00

	07/12/2004
	227,18

	07/01/2005
	1.761,00

	07/01/2005
	228,18

	07/01/2005
	68,14

	09/02/2005
	1.761,00

	09/02/2005
	68,79

	07/03/2005
	1.761,00

	07/03/2005
	69,25

	07/04/2005
	1.761,00

	07/04/2005
	69,60

	06/05/2005
	1.761,00

	06/05/2005
	70,16

	07/06/2005
	1.872,91

	07/06/2005
	70,81

	07/07/2005
	1.872,91

	07/07/2005
	71,33

	05/08/2005
	1.872,91

	05/08/2005
	71,15

	08/09/2005
	1.872,91

	08/09/2005
	71,05

	07/10/2005
	1.872,91

	07/10/2005
	70,89

	08/11/2005
	1.872,91

	08/11/2005
	70,90

	07/12/2005
	1.872,91

	07/12/2005
	1.872,91

	07/12/2005
	71,43

	06/01/2006
	1.872,91

	06/01/2006
	71,91

	07/02/2006
	1.872,91

	07/02/2006
	72,27

	07/03/2006
	1.872,91

	07/03/2006
	72,59

	07/04/2006
	1.872,91

	07/04/2006
	72,69

	08/05/2006
	1.966,55

	08/05/2006
	72,84

	07/06/2006
	1.966,55

	07/06/2006
	72,87

	07/07/2006
	1.966,55

	07/07/2006
	72,92

	07/08/2006
	1.966,55

	07/08/2006
	72,82

	08/09/2006
	1.966,55

	08/09/2006
	983,27

	08/09/2006
	72,87

	06/10/2006
	1.966,73

	06/10/2006
	72,83

	08/11/2006
	1.966,73

	08/11/2006
	72,95

	07/12/2006
	1.966,73

	07/12/2006
	983,27

	07/12/2006
	73,35

	08/01/2007
	1.966,73

	08/01/2007
	147,46

	07/02/2007
	1.966,73

	07/02/2007
	148,61

	07/03/2007
	1.966,73

	07/03/2007
	149,46

	09/04/2007
	1.966,73

	09/04/2007
	150,08

	08/05/2007
	2.031,63

	08/05/2007
	150,75

	08/06/2007
	2.031,63

	08/06/2007
	151,01

	06/07/2007
	2.031,63

	06/07/2007
	151,31

	07/08/2007
	2.031,63

	07/08/2007
	151,74

	10/09/2007
	2.031,63

	10/09/2007
	1.015,81

	10/09/2007
	152,18

	05/10/2007
	2.031,63

	05/10/2007
	153,20

	08/11/2007
	2.031,63

	08/11/2007
	153,58

	07/12/2007
	2.031,63

	07/12/2007
	1.015,81

	07/12/2007
	154,04

	08/01/2008
	2.031,63

	08/01/2008
	154,74

	12/02/2008
	2.031,63

	12/02/2008
	156,39

	07/03/2008
	2.031,63

	07/03/2008
	157,64

	07/04/2008
	2.133,21

	07/04/2008
	158,47

	08/05/2008
	2.133,21

	08/05/2008
	159,37

	06/06/2008
	2.133,21

	06/06/2008
	160,26

	07/07/2008
	2.133,21

	07/07/2008
	161,91

	07/08/2008
	2.133,21

	07/08/2008
	163,54

	05/09/2008
	2.133,21

	05/09/2008
	1.066,60

	05/09/2008
	164,52

	07/10/2008
	2.133,21

	07/10/2008
	164,69

	07/11/2008
	2.133,21

	07/11/2008
	164,60

	05/12/2008
	2.133,21

	05/12/2008
	1.066,60

	05/12/2008
	165,26

	08/01/2009
	2.133,21

	06/02/2009
	2.133,21

	06/03/2009
	2.259,49

	07/04/2009
	2.259,49

	08/05/2009
	2.259,49

	05/06/2009
	2.259,49

	07/07/2009
	2.259,49

	07/08/2009
	2.259,49

	08/09/2009
	2.259,49

	08/09/2009
	1.129,74

	07/10/2009
	2.259,49

12.4.4. Elzi de Oliveira Barbosa, NB 88/523.370.667-5:
	Data da Ocorrência
	Valor histórico (R$) 

	03/01/2008
	266,00

	07/02/2008
	380,00

	05/03/2008
	380,00

	04/04/2008
	415,00

	07/05/2008
	415,00

	03/06/2008
	415,00

	04/07/2008
	415,00

	05/08/2008
	415,00

	03/09/2008
	415,00

	06/10/2008
	415,00

	06/11/2008
	415,00

	05/12/2008
	415,00

	05/01/2009
	415,00

	03/02/2009
	415,00

	05/03/2009
	465,00

	03/04/2009
	465,00

	05/05/2009
	465,00

	08/06/2009
	465,00

	14/07/2009
	465,00

	04/08/2009
	465,00

	02/09/2009
	465,00

	02/10/2009
	465,00

	04/11/2009
	465,00

	02/12/2009
	465,00

	05/01/2010
	465,00

	02/02/2010
	510,00

	02/03/2010
	510,00

	05/04/2010
	510,00

	04/05/2010
	510,00

	02/06/2010
	510,00

	02/07/2010
	510,00

	03/08/2010
	510,00

	02/09/2010
	510,00

12.4.5. Ilca Paz Camargo, NB 88/629.586.598-0:
	Data da Ocorrência
	Valor histórico (R$) 

	06/05/2008
	69,16

	06/05/2008
	415,00

	04/06/2008
	415,00

	03/07/2008
	415,00

	05/08/2008
	415,00

	09/09/2008
	415,00

	03/10/2008
	415,00

	05/11/2008
	415,00

	04/12/2008
	415,00

	06/01/2009
	415,00

	16/02/2009
	415,00

	16/03/2009
	465,00

	20/04/2009
	465,00

	07/05/2009
	465,00

	08/06/2009
	465,00

	08/07/2009
	465,00

	05/08/2009
	465,00

	16/09/2009
	465,00

	21/10/2009
	465,00

	10/11/2009
	465,00

	21/12/2009
	465,00

	07/01/2010
	465,00

	09/02/2010
	510,00

	05/03/2010
	510,00

	06/04/2010
	510,00

	06/05/2010
	510,00

	09/06/2010
	510,00

	07/07/2010
	510,00

	06/08/2010
	510,00

	03/09/2010
	510,00

12.4.6. Irene do Carmo Vieira da Silva, NB 88/527.320.747-5:
	Data da Ocorrência
	Valor histórico (R$) 

	04/03/2008
	380,00

	02/04/2008
	415,00

	07/05/2008
	415,00

	05/06/2008
	415,00

	02/07/2008
	415,00

	05/08/2008
	415,00

	02/09/2008
	415,00

	02/10/2008
	415,00

	05/11/2008
	415,00

	03/12/2008
	415,00

	06/01/2009
	415,00

	03/02/2009
	415,00

	03/03/2009
	465,00

	03/04/2009
	465,00

	06/05/2009
	465,00

	02/06/2009
	465,00

	02/07/2009
	465,00

	04/08/2009
	465,00

	03/09/2009
	465,00

	02/10/2009
	465,00

	04/11/2009
	465,00

	02/12/2009
	465,00

	06/01/2010
	465,00

	02/02/2010
	510,00

	03/03/2010
	510,00

	06/04/2010
	510,00

	05/05/2010
	510,00

	02/06/2010
	510,00

	02/07/2010
	510,00

	04/08/2010
	510,00

	02/09/2010
	510,00

12.4.7. Isa Pires Siqueira Campos, NB 88/527.069.214-3:
	Data da Ocorrência
	Valor histórico (R$) 

	05/03/2008
	25,33

	05/03/2008
	380,00

	02/04/2008
	415,00

	09/05/2008
	415,00

	03/06/2008
	415,00

	04/07/2008
	415,00

	30/07/2008
	415,00

	01/09/2008
	415,00

	03/10/2008
	415,00

	31/10/2008
	415,00

	08/12/2008
	415,00

	05/01/2009
	415,00

	02/02/2009
	415,00

	02/03/2009
	465,00

	30/03/2009
	465,00

	04/05/2009
	465,00

	02/06/2009
	465,00

	29/06/2009
	465,00

	30/07/2009
	465,00

	31/08/2009
	465,00

	30/09/2009
	465,00

	30/10/2009
	465,00

	30/11/2009
	465,00

	04/01/2010
	465,00

	01/02/2010
	510,00

	01/03/2010
	510,00

12.4.8. José Paulo Garcia, NB 88/526.183.790-8:
	Data da Ocorrência
	Valor histórico (R$) 

	12/02/2008
	177,33

	07/03/2008
	380,00

	07/04/2008
	415,00

	08/05/2008
	415,00

	08/06/2008
	415,00

	08/07/2008
	415,00

	07/08/2008
	415,00

	05/09/2008
	415,00

	07/10/2008
	415,00

	07/11/2008
	415,00

	05/12/2008
	415,00

	08/01/2009
	415,00

	06/02/2009
	415,00

	06/03/2009
	465,00

	07/04/2009
	465,00

	08/05/2009
	465,00

	05/06/2009
	465,00

	07/07/2009
	465,00

	07/08/2009
	465,00

	08/09/2009
	465,00

	07/10/2009
	465,00

	09/11/2009
	465,00

	08/12/2009
	465,00

	12/01/2010
	465,00

	05/02/2010
	510,00

	05/03/2010
	510,00

	08/04/2010
	510,00

	10/05/2010
	510,00

	08/06/2010
	510,00

	07/07/2010
	510,00

	06/08/2010
	510,00

	08/09/2010
	510,00

12.4.9. Laerte Mateus, NB 88/523.359.003-0:
	Data da Ocorrência
	Valor histórico (R$) 

	08/01/2008
	266,00

	01/02/2008
	380,00

	03/03/2008
	380,00

	27/03/2008
	415,00

	28/04/2008
	415,00

	28/05/2008
	415,00

	26/06/2008
	415,00

	29/07/2008
	415,00

	27/08/2008
	415,00

	26/09/2008
	415,00

	29/10/2008
	415,00

	26/11/2008
	415,00

	26/12/2008
	415,00

	28/01/2009
	415,00

	20/02/2009
	465,00

	27/03/2009
	465,00

	28/04/2009
	465,00

	27/05/2009
	465,00

	26/06/2009
	465,00

	29/07/2009
	465,00

	27/08/2009
	465,00

	28/09/2009
	465,00

	28/10/2009
	465,00

	26/11/2009
	465,00

	28/12/2009
	465,00

	27/01/2010
	510,00

	24/02/2010
	510,00

	29/03/2010
	510,00

	28/04/2010
	510,00

	27/05/2010
	510,00

	28/06/2010
	510,00

	28/07/2010
	510,00

	27/08/2010
	510,00

12.4.10. Luiza Rodrigues da Silva Cruz, NB 88/529.433.304-6:
	Data da Ocorrência
	Valor histórico (R$) 

	07/04/2008
	235,16

	07/05/2008
	415,00

	12/06/2008
	415,00

	07/07/2008
	415,00

	07/08/2008
	415,00

	05/09/2008
	415,00

	01/10/2008
	415,00

	30/10/2008
	415,00

	28/11/2008
	415,00

	29/12/2008
	415,00

	03/02/2009
	415,00

	26/02/2009
	465,00

	30/03/2009
	465,00

	29/04/2009
	465,00

	28/05/2009
	465,00

	29/06/2009
	465,00

	31/07/2009
	465,00

	28/08/2009
	465,00

	30/09/2009
	465,00

	12/11/2009
	465,00

	27/11/2009
	465,00

	29/12/2009
	465,00

	28/01/2010
	510,00

	25/02/2010
	510,00

	30/03/2010
	510,00

12.5. Cofre credor: Instituto Nacional do Seguro Social.
12.6. Responsável: Maricineia Soares Pereira de Carvalho (XXX.898.737-XX) .
12.6.1. Conduta: na condição de servidor do INSS e responsável pela concessão de aposentadorias, Maricineia Soares Pereira de Carvalho promoveu a concessão de benefícios sem suporte em documentos ou consultas idôneos, sem atendimento às exigências normativas quanto às condições para habilitar-se ao benefício e conduzir o respectivo processo administrativo, desconsiderando impedimentos, resultando em concessões que geraram pagamentos irregulares de benefícios, em prejuízo ao Erário federal.
12.6.2. Nexo de causalidade: a ausência da correta verificação do atendimento das condições para concessões de benefícios previdenciários permitiu que o beneficiário tivesse acesso a benefício a que não tinha direito, resultando em dano ao erário.
12.6.3. Culpabilidade: é dever elementar do servidor público a boa e regular execução de suas atribuições no sentido de propiciar a adequada contraprestação de serviços aos usuários do serviço público e a correto desembolso de recursos públicos decorrentes de atos de sua responsabilidade; não há, nos autos, excludentes de ilicitude, de culpabilidade e de punibilidade ou elementos que permitam concluir pela ocorrência de boa-fé da responsável, sendo razoável afirmar, por outro lado, que era exigível da responsável conduta diversa daquela que adotou, consideradas as circunstâncias que o cercavam, pois deveria ter promovido a devida verificação do atendimento das condições para concessões de benefícios previdenciários, com base na documentação apresentada pelos segurados e/ou em consultas que validem as informações disponibilizadas nos documentos em apreço.
13. Encaminhamento: citação.
14. Apesar de o tomador de contas haver incluído Ana Batista da Silva, Dirce de Moraes da Silva, Edith Gomes de Moraes, Elzi de Oliveira Barbosa, Ilca Paz Camargo, Irene do Carmo Vieira da Silva, Isa Pires Siqueira Campos, José Paulo Garcia, Laerte Mateus e Luiza Rodrigues da Silva Cruz como responsáveis neste processo, após análise realizada sobre a documentação acostada aos autos, conclui-se que suas responsabilidades devem ser excluídas, uma vez que não há evidências de que tenham tido participação na irregularidade aqui verificada (v. itens 17 a 31, instrução à peça 71) .
15. Em cumprimento ao pronunciamento da unidade (peça 74) , foi efetuada citação da responsável, nos moldes adiante:
a) Maricineia Soares Pereira de Carvalho - promovida a citação da responsável, conforme delineado adiante:
	Comunicação: Ofício 23233/202 0 - Seproc (peça 76) 
Data da Expedição: 18/5/2020
Data da Ciência: 25/6/2020 (peça 77) 
Nome Recebedor: Antonio Luiz
Observação: Ofício enviado para o endereço do responsável, conforme pesquisa na base de dados no sistema da Receita Federal, custodiada pelo TCU.
Fim do prazo para a defesa: 10/7/2020
	
15.1. Maricineia Soares Pereira de Carvalho (por procurador) , atendeu à citação por meio de alegações de defesa juntadas à peça 79.
16. Conforme Despacho de Conclusão das Comunicações Processuais (peça 144) , as providências inerentes às comunicações processuais foram concluídas.
ANÁLISE DOS PRESSUPOSTOS DE PROCEDIBILIDADE DA IN/TCU 71/2012
Verificação de Eventual Prejuízo ao Contraditório e Ampla Defesa
17. Verifica-se que não houve o transcurso de mais de dez anos desde o fato gerador sem que tenha havido a notificação da responsável pela autoridade administrativa federal competente (art. 6º, inciso II, c/c art. 19 da IN/TCU 71/2012, modificada pela IN/TCU 76/2016) , uma vez que o fato gerador da irregularidade sancionada se protraiu em 8/9/2010, e a responsável foi notificada sobre a irregularidade pela autoridade administrativa competente conforme abaixo:
17.1. Maricineia Soares Pereira de Carvalho, por meio dos ofícios de cobrança administrativa de 30/11/2016, recebido em 22/11/2016, peça 13, p. 21-27; de 2/12/2016, recebidos em 22/12/2016 e 26/12/2016, peça 13, p. 29-33, 35-39; de 6/12/2016, recebidos em 22/12/2016 e 26/12/2016, peça 13, p. 1-5, 11-13, 15-19, 41-45, 47-50; de 8/12/2016, recebidos em 26/12/2018, peça 13, p. 7-9; de 27/4/2017, recebido em 5/5/2017, peça 13, p. 53; notificações da CTCE, por meio do ofício acostado à peça 24, recebido em 1º/6/2018, conforme AR (peça 25) .
Valor de Constituição da TCE
18. Verifica-se, ainda, que o valor atualizado do débito apurado (sem juros) em 1/1/2017 é de R$ 468.750,33, portanto superior ao limite mínimo de R$ 100.000,00, na forma estabelecida conforme os arts. 6º, inciso I, e 19 da IN/TCU 71/2012, modificada pela IN/TCU 76/2016.
OUTROS PROCESSOS/DÉBITOS NOS SISTEMAS DO TCU COM OS MESMOS RESPONSÁVEIS
19. Informa-se que foi encontrado processo no Tribunal com a mesma responsável:
QUADRO 1
	Responsável
	Processos

	Maricineia Soares Pereira de Carvalho
	Processo 006.363/2019-9 (TCE, aberto) e Processo 006.364/2019-5 (TCE, aberto) 

19.1. Apesar de ter sido verificada a existência de outros processos em nome de Maricineia Soares Pereira de Carvalho em tramitação nesta Casa (cf. Quadro 1 acima) , considera-se não ser conveniente o apensamento do presente processo a qualquer um deles, tendo em vista que a tal apensamento não atenderia a expectativa de racionalização administrativa, pois nenhum dos processos identificados alcança todos os responsáveis solidários do presente processo. Assim sendo, eventual apensamento só redundaria em um incremento de complexidade no desdobramento desses processos, com ampliação do rol de responsáveis solidários em relações diferentes de solidariedade por débitos diferentes.
20. A tomada de contas especial está, assim, devidamente constituída e em condição de ser instruída.
EXAME TÉCNICO
Análise das alegações de defesa  (peça 79) 
21. Inicialmente, a defendente alegou a ocorrência da prescrição do processo administrativo disciplinar pelo decurso de cinco anos e que o INSS estaria querendo responsabilizá-la pelas falhas da autarquia, incluindo 'falta de regulamento, estrutura e capacitação dos servidores', com objetivo de que ela 'pagasse' pelo que não teria feito (peça 79, p. 1) .
22. A defendente protocolou sua defesa em 11/8/2020 e, em suas alegações, esclareceu que a recebeu tardiamente das mãos do porteiro que a recebeu e pediu o recebimento de suas alegações apresentadas intempestivamente em apreço aos princípios constitucionais da ampla defesa e do contraditório (peça 79, p. 1) .
23. Alegou a defendente que há caso de litispendência do atual processo no âmbito desta Casa, pelo fato de que os TCs Processo 006.364/2019-5 e Processo 006.363/2019-9 tratarem de questões semelhantes a deste processo, com as mesmas partes, 'causa de pedir e os mesmos pedidos', razão pela qual o presente processo deveria ter a sua extinção decretada, com base no art. 485, § 3º, do Código de Processo Civil (peça 79, p. 1-2) .
24. Quanto aos fatos, a defendente asseverou que não havia normativos que discriminassem detalhada e precisamente os procedimentos técnicos a serem adotados para a habilitação de benefícios assistenciais (ausência de previsão específica sobre inclusão de renda/ganhos não ofícios, renda dos contribuintes facultativos, segurados com inscrições de contribuintes individuais, empresário sem recolhimento recente) , além da falta de consenso entre os servidores acerca da interpretação das normas existentes. Também não havia treinamento formal e despreparo técnico de parcela significativa dos servidores em relação a benefícios assistenciais, não estando os servidores preparados para verificar a validade da documentação apresentada (peça 79, p. 2-3) .
25. A defendente informou que estava, na época, submetida a cobranças de metas relativas tanto ao volume de atendimento quanto ao tempo gasto em cada atendimento. A precariedade das condições de trabalho no INSS promoveria injustiça ao atribuir o débito em apreço (considerado astronômico e impagável) a servidora que seguiu suas orientações, sem considerar quem realmente cometeu a fraude e os beneficiados pelos pagamentos, 'e não a servidora que agiu dentro das suas funções, sem o devido preparo para fazer o que lhe foi incumbido e concedeu os benefícios dentro dos parâmetros mínimos ao que lhe foi passado' (peça 79, p. 3) . Reclamou do fato de não ter sido a única a conceder benefícios do tipo questionado, mas ser a única que consta do presente processo, tal qual bode expiatório. Se fossem verdadeiras as acusações, continuou, viveria em padrão mais elevado de vida do que vive hoje. Com efeito, haveria intenção de prejudicá-la, já perpetrada outras vezes pelo INSS (peça 79, p. 3) .
26. No mérito, reportou-se ao processo administrativo disciplinar e a necessidade de, nesse tipo de processo, identificar-se a ilicitude material, para formação da convicção sobre a verdade real. Reputou ausente qualquer traço de conduta dolosa sua no caso em apreço (peça 79, p. 3-4) .
27. Seguiu alertando para a necessidade de que tivesse sido garantido o direito ao contraditório e à ampla defesa na instauração do processo administrativo que lhe disse respeito, em especial no TCU, nos termos de súmula vinculante 3 do STF, sendo a falta de oportunidade de defesa uma quebra ao direito da ampla defesa (cita, nesse sentido, pronunciamentos do STF, do TJ-AC) , compromete o devido processo legal e é passível de nulidade transcreveu doutrina a esse respeito) . Qualquer processo administrativo em trâmite sem a notificação 'ao autor' quebraria o contraditório e a ampla defesa, concluiu (peça 79, p. 4-7) .
28. Negou que seus atos tenham importado em prejuízo ao erário. O processo só identificaria questões formais e não a ausência da prestação do serviço. O processo só evidenciaria que a servidora prestou o serviço para o qual foi orientada pelo INSS. Não se devia punir o servidor por ocupar determinado cargo e por ter buscado solucionar os anseios da coletividade. Não havendo o dano, não haveria o ilícito (peça 79, p. 7-8) .
29. Quanto às provas, alegou a defendente que não existem evidências concretas do que lhe foi atribuído, não houve a tipificação do fato, além de inexistir evidências de má-fé na constituição dos atos impugnados, o que afastaria as sanções que eventualmente coubessem (citou jurisprudência do TJ-MG a esse respeito) . Por falta de comprovação da reprovabilidade dos seus atos, o processo deveria ser extinto (peça 79, p. 8-9) .
30. Por fim, requereu o recebimento das alegações de defesa, o reconhecimento da prescrição intercorrente, reconhecimento de litispendência, para exclusão do presente processo ou seu apensamento às TCs Processo 006.364/2019-5 e Processo 006.363/2019-9, a improcedência do 'pedido exordial' por falta de provas da conduta ilícita da servidora e do dano e que 'as futuras publicações e intimações sejam efetivadas em nome do Dr. THIAGO ARLOTTA MEIRELES, advogado, OAB/RJ 205.396 com escritório na Av. das Américas no 16.300, BL 02, 205, Recreio dos Bandeirantes, Rio de Janeiro- RJ', onde deseja receber toda e qualquer notificação.
Análise
31. Quanto à alegação de prescrição, anote-se que o presente processo não é um processo administrativo disciplinar, para um processo administrativo para recuperação de recursos em decorrência da verificação de prejuízo à União, cujas regras de prescrição atendem ao tratado nos itens 44 e 45 desta Instrução, razão pela qual rejeita-se tal alegação.
32. No que diz respeito ao protocolo tardio das alegações de defesa, em atenção aos princípios do formalismo moderado e da verdade material foram referidas alegações acolhidas e submetidas à análise que ora se apresenta.
33. Os casos de litispendência mencionados no item 23 não suscitam a união dos processos ou a extinção do presente processo, considerando que, em relação ao primeiro, o TC-Processo 006.363/2019-9, já houve apreciação por essa Casa (Acórdão 5705/2020-TCU-Segunda Câmara, de 26/5/2020, Relator Marcos Bemquerer Costa) e dizia respeito a outros beneficiários que não os envolvidos neste processo (a saber: Arlete Fernandes de Assumpção, Assis Alves Filho, Dulce Santos dos Anjos, Eunice Gomes Motta, Georgina dos Santos Peçanha, Hélio Mendanha (falecido) , Ierece Alves Pinheiro, Maria José Miranda da Silveira, Olga Maria do Nascimento Moreira (falecida) e Walter da Silva Carneiro (falecido) ) ; em relação ao outro processo, TC-Processo 006.364/2019-5, outros também são os responsáveis além da defendente (Antonia Pimentel de Oliveira, Benedita Xavier, Cilea Gomes do Prado, Cleusa da Silva Gomes, Diogo Reis, Edna Dias, Elane Dias Goncalves, Ilda de Oliveira Neves, Isabel Carolina do Espirito Santo, Juleia da Silva Ferreira, Maria Albuquerque Silva, Maria Nazare dos Santos Costa, Ozenita Alves da Mota, Ranilda Franklin Perrut, Rita Augusta da Silva, Salvadora Balbino Rosa Pereira) , razão pela qual não correspondem a caso de litispendência por mesmo objeto ou partes, motivo pelo qual rejeitam-se tais alegações.
34. Não prosperam, igualmente, a notícia da inexistência de normativos que indicassem os parâmetros a serem observados para desenvolvimento regular do ato concessório. Nesse sentido cite-se as seguintes normas, infringidas pela defendente: Lei 8.742, de 7 de dezembro de 1993, art. 20, § 3º (então vigente) quanto à exigência de a família da pessoa idosa atender a exigência de incapacidade de prover a manutenção dessa pessoa por possuir renda mensal per capita inferior a ¼ do salário-mínimo; art. 20, § 4º (então vigente) , que veda o acúmulo de benefício de Amparo Social ao Idoso com outro no âmbito da seguridade social; Lei 9.784, de 29 de janeiro de 1999, art. 6º, que exige a apresentação de requerimento por escrito pelo administrado para início do processo administrativo; art. 22, sobre a condução de processo administrativo nos termos da forma determinada por lei; Decreto 6.214, de 26 de setembro de 2007, art. 8º, quanto à necessidade de o idoso comprovar que faz jus ao Benefício de Prestação Continuada; art. 10, sobre os documentos exigidos para a referida comprovação; art. 13, sobre a forma de comprovação de renda exigida e a Orientação Interna INSS/DIRBEN 170, de 28/6/2007, art. 30, referente aos procedimentos de organização de documentos em processos administrativos do INSS. A menção ao despreparo técnico é genérica mas não absoluta, vez que a defendente refere-se a 'parcela significativa dos servidores' que estariam nessa condição. De todo modo, ao pretender atuar em processo para o qual não está preparado, o servidor age com imprudência e é mais suscetível a agir com imperícia. Desse modo, rejeitam-se tais alegações.
35. O compromisso com o cumprimento de metas, com efeito, estabelece maior cometimento do servidor do qual se espera, entretanto, pelo poder-dever de agir do servidor público que atenda as normas aplicáveis, posto que são elas que asseguram o atingimento dos objetivos da Administração Pública de oferecer serviços de qualidade. O questionamento acerca do montante do débito não lhe atacou os procedimentos de cálculo, a serem afastados por essa razão. O afastamento dos demais responsáveis originais se deu por falta de demonstração de sua culpa no processo e o fato de a servidora declarar que 'agiu dentro das suas funções, sem o devido preparo para fazer o que lhe foi incumbido e concedeu os benefícios dentro dos parâmetros mínimos ao que lhe foi passado' (peça 79, p. 3) ressaltou que mesmo alegando despreparo para o trato de suas atribuições insistiu em implementá-las, o que externa ter agido com imprudência no trato da coisa pública, incorrendo nas infrações identificadas, agora por confessa suposta imperícia. Ela responde por sua culpa na gênese do prejuízo identificado, independentemente de ter se locupletado pelos valores despendidos. Não há evidências, nos autos, que se trate de uma atuação perniciosa do INSS para prejudicá-la, mas sim uma atuação virtuosa da União em reaver os valores que as ações da servidora importaram em seu prejuízo. Desse modo, rejeitam-se as alegações de defesa quanto ao afastamento da responsabilidade por despreparo técnico, ao valor indevido do débito e à suposta perseguição do INSS.
36. Rejeita-se, agora, os argumentos da inexistência de ilicitude material e de conduta dolosa da defendente no caso em apreço, pois se identificou, nos autos, conforme item 12 e subitens, os atos praticados, as normas infringidas e a conduta danosa, a qual não foi pontualmente atacada na defesa, não tendo, assim, nenhum de seus elementos abalados pelas alegações apresentadas.
37. Em relação à restrição do exercício do direito da defendente à defesa perante esta Corte de Contas, a citação ao qual respondeu foi o instrumento para instauração do contraditório e viabilização da ampla defesa, por se tratar de medida preliminar, posto que condiciona o seguimento do processo para fins de apreciação. Assim sendo, não se vê a infração aos referidos princípios alegados pela defendente que ora exerce a sua defesa na oportunidade que os normativos referentes a fase externa da TCE disciplinam, em especial os arts. 10, § 1º, e art. 12, inciso II, da Lei 8.443, de 16 de julho de 1992. Assim sendo, rejeitam-se as respectivas alegações.
38. Diferentemente do alegado, os atos da servidora importaram prejuízo ao erário, pois promoveu a concessão irregular de benefícios, gerando pagamentos indevidos, em nada associado à discussão acerca de prestação ou não de serviços, vez que prestou, mas fora dos parâmetros normativos vigentes, implicando nas irregularidades descritas no item 12. Rejeitam-se, assim, tais alegações.
39. Não assiste razão, igualmente, à defendente, quanto à inexistência de provas das irregularidades apontadas e de sua participação nos processos que culminaram com tais irregularidades. Como citado no item 12.2, encontram-se juntados nos autos as provas mencionadas, acostadas às peças 7 (Relatório do PAD) , 11, 56 (relatórios conclusivos individuais) , 57, 63 (esclarecimentos adicionais do INSS) , 58, 59, 60, 61, 62, 64, 65, 66, 67 e 68 (telas informatizadas referentes às concessões de benefícios aos segurados que indicam ter sido a servidora em comento à responsável pelos comandos que resultaram nas concessões em apreço) . Pelo exposto, rejeitam-se tais alegações.
40. No que diz respeito aos pedidos sintetizados ao final das alegações de defesa, acolhe-se o referente ao recebimento delas; rejeitando-se aqueles referentes ao reconhecimento da prescrição intercorrente, ao reconhecimento de litispendência, à improcedência do 'pedido exordial' por falta de provas da conduta ilícita da servidora e do dano. Anote-se, para fins de futuros procedimentos, o pedido da defendente que se fazer comunicar por meio de seu mandatário Thiago Arlotta Meireles, OAB/RJ 205.396 com escritório na Av. das Américas no 16.300, BL 02, 205, Recreio dos Bandeirantes, Rio de Janeiro- RJ.
Individualização das Condutas
41. Apesar de o tomador de contas haver incluído Ana Batista da Silva, Dirce de Moraes da Silva, Edith Gomes de Moraes, Elzi de Oliveira Barbosa, Ilca Paz Camargo, Irene do Carmo Vieira da Silva, Isa Pires Siqueira Campos, José Paulo Garcia, Laerte Mateus e Luiza Rodrigues da Silva Cruz como responsáveis neste processo, após análise realizada sobre a documentação acostada aos autos (v. peça 71, itens 17 a 31) , conclui-se que suas responsabilidades devem ser excluídas, uma vez que não há evidências de que tenham tido participação na irregularidade aqui verificada.
42. Considerando o ilícito acima identificado, a imputação de responsabilidade atende aos pressupostos estabelecidos na jurisprudência desta Corte de Contas. Com efeito, há elementos para individualizar as condutas, o nexo de causalidade entre estas e as irregularidades geradoras do dano e está caracterizada a atuação culposa da responsável Maricineia Soares Pereira de Carvalho, conforme matriz de responsabilização (v. peça 70) .
43. Por todo o exposto, acolheu-se parcialmente as alegações de defesa apresentadas, tendo esse acolhimento resultado em entendimento pelo recebimento das alegações de defesa para fins de análise.
Verificação do Prazo de Prescrição da Pretensão Punitiva
44. Vale ressaltar que a pretensão punitiva do TCU, conforme Acórdão 1441/2016-TCU-Plenário, Relator: Benjamin Zymler, que uniformizou a jurisprudência acerca dessa questão, subordina-se ao prazo geral de prescrição indicado no art. 205 do Código Civil, que é de dez anos, contado da data de ocorrência da irregularidade sancionada, nos termos do art. 189 do Código Civil, sendo este prazo interrompido pelo ato que ordenar a citação, a audiência ou a oitiva da responsável.
45. No caso em exame, a perspectiva de aplicação de penalidade à responsável não foi alcançada pela prescrição, uma vez que a irregularidade sancionada protraiu-se até 8/9/2010 e o ato de ordenação da citação ocorreu em 18/5/2020.
CONCLUSÃO
46. A jurisprudência pacífica nesta Corte é no sentido da imprescritibilidade das ações de ressarcimento ao erário (Súmula-TCU 282) . Dessa forma, identificado dano ao erário, devese instaurar e julgar o processo de tomada de contas especial para responsabilizar seus agentes causadores, respeitando o direito ao contraditório e à ampla defesa, independentemente de quando ocorreram os atos impugnados.
47. Verifica-se que não houve a prescrição da pretensão punitiva, conforme análise já realizada (itens 44 e 45) .
48. Diante do entendimento pela exclusão dos demais responsáveis (itens 14, 41 e 42) Tendo em vista que não constam dos autos elementos que permitam reconhecer a boa-fé da responsável, sugere-se que as suas contas sejam julgadas irregulares, nos termos do art. 202, § 6º, do Regimento Interno do TCU, com a imputação do débito atualizado monetariamente e acrescido de juros de mora, nos termos do art. 202, §1º do Regimento Interno do TCU, descontado o valor eventualmente recolhido, com a aplicação da multa prevista no art. 57 da Lei 8.443/1992.
INFORMAÇÕES ADICIONAIS
49. No que diz respeito ao INSS, não foram adotadas providências tempestivas para apuração dos fatos, diante do não cumprimento do prazo para prestar contas, no sentido de atender o prazo de 180 dias estabelecido pelo art. 1º, § 1º, da então vigente Instrução Normativa-TCU 13, de 4 de dezembro de 1996, e pelo art. 1º, § 1º, da Instrução Normativa-TCU 56, de 5 de dezembro de 2007, que a sucedeu, para que se viesse a promover a instauração de tomada de contas especial. Tal afirmativa se baseia no fato de ter-se escoado um período de 1.160 dias entre a denúncia das irregularidades (20/2/2015, data de conclusão do PAD, peça 7, p. 395) e a autuação da tomada de contas especial (25/4/2018, cf. peça 1, p. 1) .
50. Desse modo, entende-se que se deve dar ciência ao Instituto Nacional do Seguro Social, nos termos do art. 2º, inciso II, da Resolução-TCU 315, de 22/4/2020, de que o retardamento injustificado na instauração da TCE que ensejou o processo INSS 35432.001151/2018-17, implicou em inobservância ao art. 1º, § 1º, da então vigente Instrução Normativa-TCU 13, de 4 de dezembro de 1996, e do art. 1º, § 1º, da Instrução Normativa-TCU 56, de 5 de dezembro de 2007, assim como do art. 4º e 11 da Instrução Normativa-TCU 71, de 28 de novembro de 2012.
PROPOSTA DE ENCAMINHAMENTO
51. Diante do exposto, submetemos os autos à consideração superior, propondo ao Tribunal:
a) acolher parcialmente as alegações de defesa da responsável Maricineia Soares Pereira de Carvalho (XXX.898.737-XX) para recebimento de suas alegações de defesa;
b) excluir, da presente relação processual, os responsáveis Ana Batista da Silva (falecida, XXX.987.867-XX) ; Dirce de Moraes da Silva (falecida, XXX.575.087-XX) ; Edith Gomes de Moraes (falecida, XXX.883.057-XX) ; Elzi de Oliveira Barbosa (falecida, XXX.483.957-XX) ; Ilca Paz Camargo (falecida, XXX.125.407-XX) ; Irene do Carmo Vieira da Silva (falecida, XXX.564.817-XX) ; Isa Pires Siqueira Campos (falecida, XXX.652.797-XX) ; José Paulo Garcia (falecido, XXX.315.147-XX) ; Laerte Mateus (falecido, CPF: XXX.033.147-XX e Luiza Rodrigues da Silva Cruz (falecida, XXX.519.687-XX) ;
c) julgar irregulares, nos termos dos arts. 1º, inciso I, 16, inciso III, alíneas b e c, da Lei 8.443/1992, c/c os arts. 19 e 23, inciso III, da mesma Lei, as contas da responsável Maricineia Soares Pereira de Carvalho (XXX.898.737-XX) , condenando-a ao pagamento das importâncias a seguir especificadas, atualizadas monetariamente e acrescidas dos juros de mora, calculadas a partir das datas discriminadas até a data da efetiva quitação do débito, fixando-lhe o prazo de quinze dias, para que comprove, perante o Tribunal, o recolhimento das referidas quantias aos cofres do Instituto Nacional do Seguro Social, nos termos do art. 23, inciso III, alínea 'a', da citada lei, c/c o art. 214, inciso III, alínea 'a', do Regimento Interno do TCU.
Débito:
	Data da Ocorrência
	Valor histórico (R$) 

	05/10/2007
	228,00

	08/11/2007
	380,00

	07/12/2007
	380,00

	08/01/2008
	380,00

	12/02/2008
	380,00

	07/03/2008
	380,00

	07/04/2008
	415,00

	07/04/2008
	465,00

	08/05/2008
	415,00

	06/06/2008
	415,00

	07/07/2008
	415,00

	08/08/2008
	415,00

	05/09/2008
	415,00

	07/10/2008
	415,00

	07/11/2008
	415,00

	08/12/2008
	415,00

	08/01/2009
	415,00

	06/02/2009
	415,00

	06/03/2009
	465,00

	07/04/2009
	465,00

	08/05/2009
	465,00

	05/06/2009
	465,00

	07/07/2009
	465,00

	07/02/2008
	202,66

	27/02/2008
	380,00

	27/03/2008
	415,00

	28/04/2008
	415,00

	28/05/2008
	415,00

	30/06/2008
	415,00

	29/07/2008
	415,00

	27/08/2008
	415,00

	29/09/2008
	415,00

	29/10/2008
	415,00

	26/11/2008
	415,00

	26/12/2008
	415,00

	28/01/2009
	415,00

	27/02/2009
	465,00

	27/03/2009
	465,00

	28/04/2009
	465,00

	27/05/2009
	465,00

	26/06/2009
	465,00

	29/07/2009
	465,00

	31/08/2009
	465,00

	28/09/2009
	465,00

	28/10/2009
	465,00

	26/11/2009
	465,00

	28/12/2009
	465,00

	27/01/2010
	510,00

	24/02/2010
	510,00

	29/03/2010
	510,00

	28/04/2010
	510,00

	27/05/2010
	510,00

	09/12/2003
	1.273,27

	09/12/2003
	244,86

	15/01/2004
	1.469,16

	13/02/2004
	1.469,16

	12/03/2004
	1.469,16

	07/04/2004
	1.469,16

	07/05/2004
	1.469,16

	07/06/2004
	1.535,71

	07/07/2004
	1.535,71

	06/08/2004
	1.535,71

	08/09/2004
	1.535,71

	07/10/2004
	1.535,71

	08/11/2004
	1.761,00

	07/12/2004
	1.761,00

	07/12/2004
	1.761,00

	07/12/2004
	227,18

	07/01/2005
	1.761,00

	07/01/2005
	228,18

	07/01/2005
	68,14

	09/02/2005
	1.761,00

	09/02/2005
	68,79

	07/03/2005
	1.761,00

	07/03/2005
	69,25

	07/04/2005
	1.761,00

	07/04/2005
	69,60

	06/05/2005
	1.761,00

	06/05/2005
	70,16

	07/06/2005
	1.872,91

	07/06/2005
	70,81

	07/07/2005
	1.872,91

	07/07/2005
	71,33

	05/08/2005
	1.872,91

	05/08/2005
	71,15

	08/09/2005
	1.872,91

	08/09/2005
	71,05

	07/10/2005
	1.872,91

	07/10/2005
	70,89

	08/11/2005
	1.872,91

	08/11/2005
	70,90

	07/12/2005
	1.872,91

	07/12/2005
	1.872,91

	07/12/2005
	71,43

	06/01/2006
	1.872,91

	06/01/2006
	71,91

	07/02/2006
	1.872,91

	07/02/2006
	72,27

	07/03/2006
	1.872,91

	07/03/2006
	72,59

	07/04/2006
	1.872,91

	07/04/2006
	72,69

	08/05/2006
	1.966,55

	08/05/2006
	72,84

	07/06/2006
	1.966,55

	07/06/2006
	72,87

	07/07/2006
	1.966,55

	07/07/2006
	72,92

	07/08/2006
	1.966,55

	07/08/2006
	72,82

	08/09/2006
	1.966,55

	08/09/2006
	983,27

	08/09/2006
	72,87

	06/10/2006
	1.966,73

	06/10/2006
	72,83

	08/11/2006
	1.966,73

	08/11/2006
	72,95

	07/12/2006
	1.966,73

	07/12/2006
	983,27

	07/12/2006
	73,35

	08/01/2007
	1.966,73

	08/01/2007
	147,46

	07/02/2007
	1.966,73

	07/02/2007
	148,61

	07/03/2007
	1.966,73

	07/03/2007
	149,46

	09/04/2007
	1.966,73

	09/04/2007
	150,08

	08/05/2007
	2.031,63

	08/05/2007
	150,75

	08/06/2007
	2.031,63

	08/06/2007
	151,01

	06/07/2007
	2.031,63

	06/07/2007
	151,31

	07/08/2007
	2.031,63

	07/08/2007
	151,74

	10/09/2007
	2.031,63

	10/09/2007
	1.015,81

	10/09/2007
	152,18

	05/10/2007
	2.031,63

	05/10/2007
	153,20

	08/11/2007
	2.031,63

	08/11/2007
	153,58

	07/12/2007
	2.031,63

	07/12/2007
	1.015,81

	07/12/2007
	154,04

	08/01/2008
	2.031,63

	08/01/2008
	154,74

	12/02/2008
	2.031,63

	12/02/2008
	156,39

	07/03/2008
	2.031,63

	07/03/2008
	157,64

	07/04/2008
	2.133,21

	07/04/2008
	158,47

	08/05/2008
	2.133,21

	08/05/2008
	159,37

	06/06/2008
	2.133,21

	06/06/2008
	160,26

	07/07/2008
	2.133,21

	07/07/2008
	161,91

	07/08/2008
	2.133,21

	07/08/2008
	163,54

	05/09/2008
	2.133,21

	05/09/2008
	1.066,60

	05/09/2008
	164,52

	07/10/2008
	2.133,21

	07/10/2008
	164,69

	07/11/2008
	2.133,21

	07/11/2008
	164,60

	05/12/2008
	2.133,21

	05/12/2008
	1.066,60

	05/12/2008
	165,26

	08/01/2009
	2.133,21

	06/02/2009
	2.133,21

	06/03/2009
	2.259,49

	07/04/2009
	2.259,49

	08/05/2009
	2.259,49

	05/06/2009
	2.259,49

	07/07/2009
	2.259,49

	07/08/2009
	2.259,49

	08/09/2009
	2.259,49

	08/09/2009
	1.129,74

	07/10/2009
	2.259,49

	03/01/2008
	266,00

	07/02/2008
	380,00

	05/03/2008
	380,00

	04/04/2008
	415,00

	07/05/2008
	415,00

	03/06/2008
	415,00

	04/07/2008
	415,00

	05/08/2008
	415,00

	03/09/2008
	415,00

	06/10/2008
	415,00

	06/11/2008
	415,00

	05/12/2008
	415,00

	05/01/2009
	415,00

	03/02/2009
	415,00

	05/03/2009
	465,00

	03/04/2009
	465,00

	05/05/2009
	465,00

	08/06/2009
	465,00

	14/07/2009
	465,00

	04/08/2009
	465,00

	02/09/2009
	465,00

	02/10/2009
	465,00

	04/11/2009
	465,00

	02/12/2009
	465,00

	05/01/2010
	465,00

	02/02/2010
	510,00

	02/03/2010
	510,00

	05/04/2010
	510,00

	04/05/2010
	510,00

	02/06/2010
	510,00

	02/07/2010
	510,00

	03/08/2010
	510,00

	02/09/2010
	510,00

	06/05/2008
	69,16

	06/05/2008
	415,00

	04/06/2008
	415,00

	03/07/2008
	415,00

	05/08/2008
	415,00

	09/09/2008
	415,00

	03/10/2008
	415,00

	05/11/2008
	415,00

	04/12/2008
	415,00

	06/01/2009
	415,00

	16/02/2009
	415,00

	16/03/2009
	465,00

	20/04/2009
	465,00

	07/05/2009
	465,00

	08/06/2009
	465,00

	08/07/2009
	465,00

	05/08/2009
	465,00

	16/09/2009
	465,00

	21/10/2009
	465,00

	10/11/2009
	465,00

	21/12/2009
	465,00

	07/01/2010
	465,00

	09/02/2010
	510,00

	05/03/2010
	510,00

	06/04/2010
	510,00

	06/05/2010
	510,00

	09/06/2010
	510,00

	07/07/2010
	510,00

	06/08/2010
	510,00

	03/09/2010
	510,00

	04/03/2008
	380,00

	02/04/2008
	415,00

	07/05/2008
	415,00

	05/06/2008
	415,00

	02/07/2008
	415,00

	05/08/2008
	415,00

	02/09/2008
	415,00

	02/10/2008
	415,00

	05/11/2008
	415,00

	03/12/2008
	415,00

	06/01/2009
	415,00

	03/02/2009
	415,00

	03/03/2009
	465,00

	03/04/2009
	465,00

	06/05/2009
	465,00

	02/06/2009
	465,00

	02/07/2009
	465,00

	04/08/2009
	465,00

	03/09/2009
	465,00

	02/10/2009
	465,00

	04/11/2009
	465,00

	02/12/2009
	465,00

	06/01/2010
	465,00

	02/02/2010
	510,00

	03/03/2010
	510,00

	06/04/2010
	510,00

	05/05/2010
	510,00

	02/06/2010
	510,00

	02/07/2010
	510,00

	04/08/2010
	510,00

	02/09/2010
	510,00

	05/03/2008
	25,33

	05/03/2008
	380,00

	02/04/2008
	415,00

	09/05/2008
	415,00

	03/06/2008
	415,00

	04/07/2008
	415,00

	30/07/2008
	415,00

	01/09/2008
	415,00

	03/10/2008
	415,00

	31/10/2008
	415,00

	08/12/2008
	415,00

	05/01/2009
	415,00

	02/02/2009
	415,00

	02/03/2009
	465,00

	30/03/2009
	465,00

	04/05/2009
	465,00

	02/06/2009
	465,00

	29/06/2009
	465,00

	30/07/2009
	465,00

	31/08/2009
	465,00

	30/09/2009
	465,00

	30/10/2009
	465,00

	30/11/2009
	465,00

	04/01/2010
	465,00

	01/02/2010
	510,00

	01/03/2010
	510,00

	12/02/2008
	177,33

	07/03/2008
	380,00

	07/04/2008
	415,00

	08/05/2008
	415,00

	08/06/2008
	415,00

	08/07/2008
	415,00

	07/08/2008
	415,00

	05/09/2008
	415,00

	07/10/2008
	415,00

	07/11/2008
	415,00

	05/12/2008
	415,00

	08/01/2009
	415,00

	06/02/2009
	415,00

	06/03/2009
	465,00

	07/04/2009
	465,00

	08/05/2009
	465,00

	05/06/2009
	465,00

	07/07/2009
	465,00

	07/08/2009
	465,00

	08/09/2009
	465,00

	07/10/2009
	465,00

	09/11/2009
	465,00

	08/12/2009
	465,00

	12/01/2010
	465,00

	05/02/2010
	510,00

	05/03/2010
	510,00

	08/04/2010
	510,00

	10/05/2010
	510,00

	08/06/2010
	510,00

	07/07/2010
	510,00

	06/08/2010
	510,00

	08/09/2010
	510,00

	08/01/2008
	266,00

	01/02/2008
	380,00

	03/03/2008
	380,00

	27/03/2008
	415,00

	28/04/2008
	415,00

	28/05/2008
	415,00

	26/06/2008
	415,00

	29/07/2008
	415,00

	27/08/2008
	415,00

	26/09/2008
	415,00

	29/10/2008
	415,00

	26/11/2008
	415,00

	26/12/2008
	415,00

	28/01/2009
	415,00

	20/02/2009
	465,00

	27/03/2009
	465,00

	28/04/2009
	465,00

	27/05/2009
	465,00

	26/06/2009
	465,00

	29/07/2009
	465,00

	27/08/2009
	465,00

	28/09/2009
	465,00

	28/10/2009
	465,00

	26/11/2009
	465,00

	28/12/2009
	465,00

	27/01/2010
	510,00

	24/02/2010
	510,00

	29/03/2010
	510,00

	28/04/2010
	510,00

	27/05/2010
	510,00

	28/06/2010
	510,00

	28/07/2010
	510,00

	27/08/2010
	510,00

	07/04/2008
	235,16

	07/05/2008
	415,00

	12/06/2008
	415,00

	07/07/2008
	415,00

	07/08/2008
	415,00

	05/09/2008
	415,00

	01/10/2008
	415,00

	30/10/2008
	415,00

	28/11/2008
	415,00

	29/12/2008
	415,00

	03/02/2009
	415,00

	26/02/2009
	465,00

	30/03/2009
	465,00

	29/04/2009
	465,00

	28/05/2009
	465,00

	29/06/2009
	465,00

	31/07/2009
	465,00

	28/08/2009
	465,00

	30/09/2009
	465,00

	12/11/2009
	465,00

	27/11/2009
	465,00

	29/12/2009
	465,00

	28/01/2010
	510,00

	25/02/2010
	510,00

	30/03/2010
	510,00

- Valor atualizado do débito (com juros) em 16/9/2020: R$ 525.862,86 (peça 81) 
d) aplicar à responsável Maricineia Soares Pereira de Carvalho (XXX.898.737-XX) , a multa prevista no art. 57 da Lei 8.443/1992 c/c o art. 267 do Regimento Interno do TCU, fixando-lhe o prazo de quinze dias, a contar da notificação, para que comprove, perante o Tribunal (art. 214, III, alínea 'a', do Regimento Interno do TCU) , o recolhimento da dívida aos cofres do Tesouro Nacional, atualizada monetariamente desde a data do acórdão que vier a ser proferido por este Tribunal até a data do efetivo recolhimento, se paga após o vencimento, na forma da legislação em vigor;
e) autorizar, desde logo, a cobrança judicial das dívidas, caso não atendidas as notificações, na forma do disposto no art. 28, inciso II, da Lei 8.443/1992;
f) autorizar também, desde logo, se requerido, com fundamento no art. 26, da Lei 8.443, de 1992, c/c o art. 217, §§ 1º e 2º do Regimento Interno do TCU, o parcelamento da (s) dívida (s) em até 36 parcelas, incidindo, sobre cada parcela, corrigida monetariamente, os correspondentes acréscimos legais, fixando-lhe o prazo de quinze dias, a contar do recebimento da notificação, para comprovar, perante o Tribunal, o recolhimento da primeira parcela, e de trinta dias, a contar da parcela anterior, para comprovar os recolhimentos das demais parcelas, devendo incidir, sobre cada valor mensal, atualizado monetariamente, os juros de mora devidos, no caso do débito, na forma prevista na legislação em vigor, alertando os responsáveis de que a falta de comprovação do recolhimento de qualquer parcela importará o vencimento antecipado do saldo devedor, nos termos do § 2º do art. 217 do Regimento Interno deste Tribunal;
g) dar ciência, ao Instituto Nacional do Seguro Social, nos termos do art. 2º, inciso II, da Resolução-TCU 315, de 22/4/2020, de que o retardamento injustificado na instauração da TCE que ensejou o processo INSS 35432.001151/2018-17, implicou em inobservância ao art. 1º, § 1º, da então vigente Instrução Normativa-TCU 13, de 4 de dezembro de 1996, e do art. 1º, § 1º, da Instrução Normativa-TCU 56, de 5 de dezembro de 2007, assim como do art. 4º e 11 da Instrução Normativa-TCU 71, de 28 de novembro de 2012;
h) enviar cópia do Acórdão a ser prolatado à Procuradoria da República no Estado do Rio de Janeiro, nos termos do § 3º do art. 16 da Lei 8.443/1992, c/c o § 7º do art. 209 do Regimento Interno do TCU, para adoção das medidas cabíveis;
i) enviar cópia do Acórdão que vier a ser proferido ao Instituto Nacional do Seguro Social e à responsável, para ciência;
j) informar à Procuradoria da República no Estado do Rio de Janeiro, ao Instituto Nacional do Seguro Social e aos responsáveis que a presente deliberação, acompanhada do Relatório e do Voto que a fundamenta, está disponível para a consulta no endereço www.tcu.gov.br/acordaos, além de esclarecer que, caso requerido, o TCU poderá fornecer sem custos as correspondentes cópias, de forma impressa;
k) informar à Procuradoria da República no Estado do Rio de Janeiro que, nos termos do parágrafo único do art. 62 da Resolução TCU 259/2014, os procuradores e membros do Ministério Público credenciados nesta Corte podem acessar os presentes autos de forma eletrônica e automática, ressalvados apenas os casos de eventuais peças classificadas como sigilosas, as quais requerem solicitação formal."
É o relatório.

Thiago Arlotta Meireles (OAB-RJ/205.396), representando Maricineia Soares Pereira de Carvalho.

Procurador Sergio Ricardo Costa Caribé.

TOMADA DE CONTAS ESPECIAL. IRREGULARIDADES NA CONCESSÃO DE BENEFÍCIOS ASSISTENCIAIS DE AMPARO AO IDOSO. INSTITUTO NACIONAL DO SEGURO SOCIAL (INSS). GERÊNCIA EXECUTIVA NO RIO DE JANEIRO/NORTE. REJEIÇÃO DAS ALEGAÇÕES DE DEFESA. IRREGULARIDADE DAS CONTAS. DÉBITO. MULTA.

TOMADA DE CONTAS ESPECIAL (TCE)

Secretaria de Controle Externo de Tomada de Contas Especial (SecexTCE).

Trata-se de tomada de contas especial (TCE) instaurada pelo Instituto Nacional do Seguro Social (INSS) em desfavor de Maricineia Soares Pereira de Carvalho, ex-servidora de seu quadro, em razão de irregularidades em processos de concessão de benefícios assistenciais e previdenciários, em decorrência de atos na Gerência Executiva do INSS Rio de Janeiro/Norte/RJ (GEXRJNORTE) .
Conforme consignado à instrução transcrita no relatório precedente, o fundamento para a instauração da TCE foi a seguinte irregularidade:
"Concessão irregular de benefício previdenciário de aposentadoria, mediante a inserção fraudulenta de registros nas bases de dados da Previdência (vínculos empregatícios, cômputos de tempos de serviço, de conversão de atividade especial e outros) ."
Na fase interna da TCE, o órgão concedente concluiu que o prejuízo importa no valor original de R$ 269.646,74, imputando-se a responsabilidade a Maricineia Soares Pereira de Carvalho, na condição de servidora do INSS e responsável pela concessão dos benefícios. O Controle Interno anuiu a esse posicionamento.
No âmbito do TCU, após a promoção de diligência junto ao INSS, a entidade apresentou documentos que sanearam os autos em relação aos beneficiários das concessões irregulares de responsabilidade de Maricineia Soares Pereira de Carvalho. Nesse sentido, de acordo com os pareceres emitidos nos autos e jurisprudência pacífica desta Casa em casos dessa natureza (Acórdãos 762/2020, 901/2019, 1686/2018, 70/2017, 297/2016, 2.428/2015, 1.791/2014, 2.449/2013 e 3.038/2013, todos do Plenário) , entendo que se deve excluir da relação processual aqueles inicialmente arrolados na condição de beneficiários.
Quanto a Maricineia Soares Pereira de Carvalho, a unidade instrutora promoveu a citação da ex-servidora. Em sua análise de mérito, a secretaria especializada concluiu, com a anuência do Parquet de contas, pela rejeição das alegações de defesa apresentadas e propôs julgar irregulares suas contas, com a imputação integral do débito e a aplicação da multa prevista no art. 57 da Lei 8.443/1992.
Corroboro as análises empreendidas pela unidade instrutora, as quais contaram com a anuência do Ministério Público junto ao TCU, razão pela qual incorporo os fundamentos apresentados às minhas razões de decidir, sem prejuízo das considerações a seguir.
A responsável não logrou trazer aos autos justificativas suficientes para as irregularidades verificadas, alegando principalmente que teria ocorrido a prescrição, e que o INSS estaria querendo responsabilizá-la pelas falhas da autarquia, argumentos que, dentre outros, foram suficientemente rebatidos pela unidade instrutora, conforme instrução transcrita no relatório precedente.
No que tange à prescrição do débito, sabe-se que, há tempos, este Tribunal, baseado em precedentes do STF e na interpretação do art. 37, § 5º, da Constituição Federal de 1988, tem adotado o entendimento, consolidado na súmula 282, de que "as ações de ressarcimento movidas pelo Estado contra os agentes causadores de danos ao erário são imprescritíveis".
Ocorre que, recentemente, o Supremo Tribunal Federal (STF) , ao julgar o Recurso Extraordinário 636.886/AL, fixou, com repercussão geral, o seguinte enunciado para o Tema 899: "É prescritível a pretensão de ressarcimento ao erário fundada em decisão de Tribunal de Contas". 
Entendo que esse recente julgado do STF deverá ensejar a revisão da jurisprudência deste Tribunal.
No entanto, reconheço que, nos moldes em que foi fixada a tese da Suprema Corte, existem muitas dúvidas e lacunas a serem sanadas, que tornam extremamente difícil a sua imediata aplicação, de forma genérica e abrangente, aos processos que tramitam neste Tribunal. Dada a ausência de lei específica, não há prazo prescricional estabelecido - em lei ou mesmo pela Suprema Corte - para a atuação do TCU no que diz respeito à apuração de dano ao erário, bem como sobre a forma em que se daria o início da contagem e as interrupções desse prazo.
Ademais, embora o verbete já tenha sido publicado, a decisão ainda é passível de modificação mediante Embargos de Declaração, possibilitando o esclarecimento dessas questões ou mesmo a modulação de efeitos, com impacto nos processos em curso.
Até que sobrevenham todos esses esclarecimentos e definições, embora desejável, não é possível a imediata aplicação, com a devida segurança, da tese fixada pelo STF no âmbito do TCU. Por outro lado, não se pode deixar de dar encaminhamento aos incontáveis processos que tangenciam essa discussão neste Tribunal.  
Dessa forma, tenho me curvado à compreensão dos meus pares pela manutenção, por ora, do entendimento que há anos vem sendo adotado pelo TCU e pelo próprio STF, no sentido de considerar imprescritíveis as ações de ressarcimento ao erário.
Não se trata, cabe registrar, de desrespeito ou ignorância ao entendimento firmado pela Suprema Corte, tampouco de se fixar qualquer jurisprudência sobre a sua abrangência neste momento. Apenas entendo que, considerando a indefinição e a possiblidade de modulação da decisão, não seria produtivo, e causaria enorme incerteza, se este Tribunal revisse sua atuação e logo depois a alterasse novamente.
Quanto ao prazo da pretensão punitiva do Tribunal, nos termos do entendimento firmado no Acórdão 1441/2016-TCU-Plenário, e de acordo com a instrução precedente, não ocorreu a prescrição.
Nesse cenário, exsurge o dever de julgar irregulares as contas de Maricineia Soares Pereira de Carvalho, imputando-lhe débito e aplicando-lhe multa, com amparo nos arts. 19 e 57 da Lei Orgânica do TCU.
Ante o exposto, voto por que o Tribunal adote o Acórdão que ora submeto à deliberação deste Colegiado.
TCU, Sala das Sessões Ministro Luciano Brandão Alves de Souza, em 17 de novembro de 2020.
Ministro BRUNO DANTAS 
Relator